臺灣臺中地方法院刑事判決　　　　　　　 96年度易字第447號
公　訴　人　臺灣臺中地方法院檢察署檢察官
被　　　告　乙○○
　　　　　　　　　　　號
上列被告因詐欺案件，經檢察官提起公訴（95年度偵字第24229號）
，本院判決如下：
    主    文
乙○○幫助意圖為自己不法之所有，以詐術使人將本人之物交付
，處有期徒刑伍月，如易科罰金，以新臺幣壹仟元折算壹日。
    事   實
一、乙○○可預見金融機構帳戶係個人理財之重要工具，關係個
    人財產、信用之表徵，如交予他人使用，有供作財產犯罪用
    途之可能，而一般人取得他人存摺之目的在於取得贓款及掩
    飾犯行不易遭人追查，對於提供帳戶雖無引發他人萌生犯罪
    之確信，但仍以基於縱若詐欺集團成員持之以詐欺取財亦無
    違反其本意之幫助犯意，於民國95年7月28日，在臺中縣沙
    鹿鎮返回其位於臺中縣梧棲鎮○○里○○路○段620之3號住
    處途中，將其申辦之中華郵政股份有限公司（下稱中華郵政
    公司）帳戶（局號0000000號，帳號0000000號）之存摺、提
    款卡及密碼等物，以新台幣（下同）5000元之代價，出賣予
    真實姓名年籍不詳、綽號「阿智」之成年男子，再由「阿智
    」轉交予真實姓名年籍不詳之「張先生」使用，而該「張先
    生」取得上開帳戶資料後，即由其所屬之詐欺集團成員基於
    意圖為自己不法所有之犯意，於95年8月9日上午某時許，撥
    打電話予丙○○，告知丙○○抽中3獎，獎金為80萬元，但
    必須要先匯款及加入會員才可以領獎云云，致丙○○陷於錯
    誤，而於同日下午2時8分許，在基隆百福郵局內，以臨櫃匯
    款方式，將91,000元匯入乙○○前揭帳戶。嗣丙○○察覺有
    異報警，始悉受騙。
二、案經臺中縣警察局清水分局報告臺灣臺中地方法院檢察署檢
    察官偵查起訴。
    理    由
壹、程序方面：
一、按被告以外之人於審判外之言詞或書面陳述，除法律有規定
    者外，不得作為證據；又被告以外之人於審判外之陳述，雖
    不符前4 條之規定，而經當事人於審判程序同意作為證據，
    法院審酌該言詞陳述或書面陳述作成時之情況，認為適當者
    ，亦得為證據。當事人、代理人或辯護人於法院調查證據時
    ，知有第159 條第1 項不得為證據之情形，而未於言詞辯論
    終結前聲明異議者，視為有前項之同意，刑事訴訟法第159
    條第1項、第159條之5分別定有明文。查本件被害人丙○○
    於警詢中之證言為刑事訴訟法第159條第1項之傳聞證據，惟
    被告於本院言詞辯論終結前並未就其證據能力聲明異議，依
    前開刑事訴訟法第159條之5第2項之規定，被害人丙○○於
    警詢中之陳述亦有證據能力，合先敘明。
二、又卷附乙○○所有之前開00000000000000中華郵政帳戶開戶
    基本資料及交易往來明細資料表等，係該銀行人員紀錄客戶
    開戶及交易明細資料，具例行性性質甚明，核與刑事訴訟法
    第159條第2款從事業務之人於業務上或通常業務過程所須製
    作之證明文書規定相符，此外又查無該文書有何顯有不可信
    之情形，依刑事訴訟法第159條之4第2款規定，亦得為證據
    。
貳、實體方面：
一、訊據被告乙○○固不否認有於前開時、地，將上述帳戶之存
    摺、提款卡及密碼等物，提供予「張先生」使用之情事，惟
    使否口否認有何幫助詐欺取財犯行，辯稱：伊不是出賣帳戶
    給張先生，只是出借帳戶而已，且對方說是職棒用途云云，
    經查：
(一)、上開中華郵政帳戶乃由被告本人於申設使用，其後則於95年
    8 月9日遭人以電話告知被害人丙○○抽中3獎，獎金為80萬
    元，但必須要先匯款及加入會員才可以領獎之方式向被害人
    丙○○施用詐術後，要求被害人丙○○將款項匯入上開中華
    郵政帳戶，被害人丙○○因此匯入上開款項等情，業據被害
    人丙○○於警詢中指訴歷歷，復有被告之中華郵政帳戶開戶
    基本資料表、印鑑卡及交易往來明細表（警卷第2頁背面至
    第5頁）及被害人丙○○之郵政國內匯款執據（警卷第6頁背
    面）在卷可稽，是被害人丙○○遭詐騙集團成員詐騙，而陷
    於錯誤匯款至被告之上開帳戶等情，應堪認定。
(二)、被告於警詢中自承：伊於95年7月24日申請補發前開帳戶之
    存摺及提款卡，於95年7月28日將存摺及提款卡以5,000元出
    賣予「張先生」等語（警卷第1頁背面）；於偵查中陳稱：
    上開郵局帳戶存摺辦好之後，伊先保管，等提款卡下來後，
    「張先生」才過來一起拿，並交付2000元給伊，另3000元則
    匯款至伊在大眾銀行的帳戶，由伊自行去提領等語（95年度
    核交字第1454號卷第11頁）；於本院審理中供稱：伊郵局的
    存摺、提款卡、密碼都是「阿智」拿走的，提款卡是給存摺
    後三天，「阿智」才來找伊拿的。「張先生」要「阿智」拿
    給伊5,000元，但「阿智」那時有拿給伊2,000元，剩下的3,
    000元「阿智」叫伊自己去大眾銀行領錢等語（本院卷第22
    頁），由被告前開供述可知，被告提供上開中華郵政帳戶供
    「張先生」等人使用，其從中獲得之對價為5000元，此舉顯
    與出賣帳戶無異。而一般收購他人帳戶使用，多由帳戶出賣
    者辦好存摺、提款卡後連同密碼一次交付，鮮少分多次交付
    存摺及提款卡等物，以增加煩累，故被告於本院審理中供述
    提款卡是交付存摺後三天，再另行交付予「張先生」云云，
    顯與常情不符，其於警詢及偵查中所述較符常理，堪值採信
    ，是被告所辯：其僅是出借帳戶，並非出賣云云，為卸責之
    詞，不足採信。
(三)、按刑法上之故意，分直接故意（確定故意）與間接故意（不
    確定故意），「行為人對於構成犯罪之事實，明知並有意使
    其發生者」為直接故意；又「行為人對於構成犯罪之事實，
    預見其發生而其發生並不違背其本意者」為間接故意。而參
    以金融帳戶可供款項之存匯、提領，一般人均可輕易申請開
    設，並無任何資格條件之限制，苟有使用金融存款帳戶之正
    當用途，自以使用其本人或可信賴之親友申請之帳戶，最為
    便利安全，始可避免帳戶名義人反悔或心存歹念，利用通知
    掛失止付、變更存戶印鑑章或換摺之方式，將帳戶內之款項
    提領一空，反致使用帳戶人蒙受損失。苟非為犯罪等不法目
    的或為掩飾自己真實身分，並藉以逃避查緝，依常情並無捨
    棄自己申設帳戶而迂迴以花費金錢或其他方法向無相當信賴
    關係之陌生人取得帳戶使用之理。且近年來詐欺取財之犯罪
    類型層出不窮，該等犯罪，多數均係利用他人帳戶作為詐欺
    所得財物之出入帳戶，業經媒體廣為披載，是依一般人通常
    之知識、智能及經驗，均已知向陌生人購買、承租或其他方
    法取得帳戶者，多係欲藉該帳戶取得不法犯罪所得，且隱匿
    帳戶內資金之實際取得人之身分，以逃避追查，而被告係成
    年且有智識之人，對此亦應知之甚詳，自難諉稱不知，故被
    告對於交付上開中華郵政帳戶之存摺、提款卡及密碼予該姓
    名年籍不詳之「張先生」使用，將可能被用來作為詐欺取財
    等非法用途，應有所預見，且不違背其本意，惟被告猶仍提
    供其所有上開帳戶予姓名年籍不詳之「張先生」使用，堪認
    被告確有容任該人將被告所有上開帳戶作為詐欺取財之匯款
    帳戶使用，準此，被告顯有幫助詐欺取財之不確定故意，應
    堪認定。
(四)、綜上所述，本件事證明確，被告幫助詐欺取財犯行應足認定
    。
二、查上開姓名年籍不詳之「張先生」組成之詐騙集團，基於意
    圖為自己不法所有之犯意，以上開之方式為詐術，使被害人
    陷於錯誤，而將本人之物交付，該姓名年籍不詳之人所為，
    係犯刑法第339條第1項之詐欺取財罪，而被告將上開帳戶資
    料交給姓名年籍不詳之人詐取財物，核其所為，係犯刑法第
    30條第1項、第339條第1項之幫助詐欺取財罪，爰依幫助之
    例減輕其刑。爰審酌被告提供金融帳戶供他人使用，手段雖
    屬平和、惟此使詐騙者得以掩飾真實身分，增加犯罪追查之
    困難，徒使詐欺取財犯罪案件之增加，被害人被詐騙匯入被
    告所提供之上開帳戶之金額為91,000元，及被告犯後仍否認
    犯行，態度不佳等一切情狀，量處如主文所示之刑，並諭知
    易科罰金之折算標準。
據上論斷，應依刑事訴訟法第299條第1 項前段，刑法第30條第1
項、第2項、第339條第1項、第41條第1項前段，刑法施行法第1
條之1第1項、第2項前段，判決如主文。
本案經檢察官甲○○到庭執行職務。
中　　華　　民　　國　　96　　年　　3 　　月　　6　　日
                  刑事第四庭    審判長法  官  林宜民
                                      法  官  黃家慧
                                      法  官  柯雅惠
上正本證明與原本無異。
如不服本判決，應於送達後十日內向本院提出上訴狀（須附繕
本），上訴於台灣高等法院台中分院。
                                      書記官  鍾小屏
中　　華　　民　　國　　96　　年　　3 　　月　　6　　日
附錄論罪科刑法條
刑法第339條第1項
意圖為自己或第三人不法之所有，以詐術使人將本人或第三人之
物交付者，處5年以下有期徒刑、拘役或科或併科1000元以下罰
金。
